臺灣高等法院刑事裁定
111年度抗字第1505號
抗  告  人  臺灣士林地方檢察署檢察官
具  保  人  杜怡慧



被      告  LEE CZEX（中文姓名：李策）




上列抗告人因沒入保證金案件，不服臺灣士林地方法院中華民國
111年9月6日裁定（110年度金訴字第26號），提起抗告，本院裁
定如下：
    主  文
原裁定撤銷。
    理由
一、原裁定意旨略以：具保人即被告LEE CZEX（中文姓名：李策
    ）因詐欺案件，經原審於民國110年1月14日指定保證金新臺
    幣（下同）50,000元，並限制出境、出海，由具保人杜怡慧
    出具現金保證後，已將被告釋放，有國庫存款收款書可憑（
    見原審卷一第32頁）；茲被告釋放後，經原審合法傳喚無正
    常理由未到庭，並命具保人通知被告到案，均未到庭，復依
    法拘提被告無著，有準備程序筆錄、國庫存款收款書、送達
    證書、個人戶籍資料查詢結果、拘提無著報告書及臺灣高等
    法院在監在押全國紀錄表等在卷可稽（原審卷一第23頁至第
    27頁、第32頁、第259頁至第265頁、第267頁至第269頁、第
    279頁至第280頁、第287頁至第295頁、第297頁、卷二第11
    頁）。被告、具保人並無因另案在監執行或經法院裁定羈押
    之情形，亦有本院在監在押全國紀錄表可參（原審卷二第17
    頁、第35頁），足見被告已經逃匿，依法自應將具保人繳納
    之上開保證金及實收利息併沒入等語。
二、抗告意旨略以：被告已於111年9月8日晚間7時10分許，因另
    案通緝，經臺北市政府警察局刑警大隊逮捕，並於111年9月
    9日至法務部○○○○○○○（下稱○○○○）服刑，故本件裁定送達具
    保人時，具保人已因被告遭逮捕，無督促到庭，有臺北市政
    府警察局刑警大隊通緝案件移送書、臺北地檢署檢察官執行
    指揮書（乙）、臺北市政府警察局刑事大隊執而逮捕、拘禁
    告知本人通知書、被告在監在押查詢資料附卷足佐，是原審
    沒入保證金之裁定容有違誤，爰請求撤銷原裁定等語。
三、按具保之被告逃匿者，應命具保人繳納指定之保證金額，並
    沒入之。不繳納者，強制執行。保證金已繳納者，沒入之。
    依第118條規定沒入保證金時，實收利息併沒入之，刑事訴
    訟法第118條第1項、第119條之1第2項分別定有明文。又具
    保係以命具保人提出保證書及繳納相當數額保證金之方式，
    作為替代羈押之手段，而繳納保證金之目的，即在擔保被告
    按時出庭或接受執行，使訴訟程序得以順利進行，是沒入具
    保人繳納之保證金，應以被告「逃匿中」為其要件，如被告
    曾經逃匿，但於法院沒入保證金裁定「生效」前，業已緝獲
    或自行到案，固不得再以被告逃匿為由，沒入保證金，惟如
    於法院沒入保證金裁定「生效」後，被告始經緝獲或自行到
    案，則沒入保證金裁定之效力仍不受影響（最高法院106年
    度台非字第155號判決、109年度台抗字第573號裁定意旨參
    照）。次按裁判應於製作裁判書時成立，其宣示或送達，係
    裁判對外發生效力之方法，是以裁判於對外發表時發生效力
    ，即法院之裁判經宣示後，或未宣示者經送達後，即發生其
    外部效力。故裁判未經宣示者，法院固應將裁判送達於訴訟
    當事人及關係人等應受送達人，惟因送達先後各有不同，法
    院之裁判自應於訴訟當事人最先收受送達即開始對外表示時
    發生效力，不可謂裁判效力之發生因各訴訟當事人收受送達
    時間之不同而有歧異。至於其他訴訟當事人嗣後收受送達者
    ，僅生法定期間起算之問題，亦無礙於已發生之裁判效力（
    最高法院108年度台抗字第322號裁定意旨參照）。　　
四、經查：
　　被告於111年9月9日即因另案入臺北分監執行，有本院被告
    前案紀錄表、在監在押全國紀錄表附卷足佐，而原審於111
    年9月6日裁定沒入保證金，因非屬當庭宣示之裁定，應於送
    達時發生效力，該裁定於111年9月14日送達臺灣臺北地方檢
    察署檢察官，並於111年9月12日送達被告、具保人位於新北
    市○○區○○○○00巷0號址，由同居人即其母鄭雅玲收受，此有
    原審送達證書在卷可參（見原審卷二第27、29丶31頁），顯
    見原審沒入保證金之裁定係在被告另案入監執行後，始送達
    於檢察官而對外發生效力。揆諸前揭說明，被告既於原審裁
    定對外生效前即已因另案入監執行，顯非屬「逃匿中」之狀
    態，原裁定所依憑之情事已有變更，即不得再以被告逃匿為
    由沒入保證金及實收利息。從而，抗告意旨指摘原裁定有所
    違誤，為有理由，應由本院將原裁定撤銷。又本件係在原審
    準備程序中由原審法院依職權所為之裁定，並非檢察官提出
    聲請，故毋庸為發回諭知或由本院自為裁定，附此敘明。
據上論斷，應依刑事訴訟法第413條前段，裁定如主文。
中　　華　　民　　國　　111 　年　　10　　月　　4 　　日
　　　　　　　　　刑事第七庭  審判長法　官  孫惠琳
　　　　　　　　　　　　　　　　　  法　官  商啟泰
　　　　　　　　　　　　　　　　　  法　官  鍾雅蘭
以上正本證明與原本無異。
不得再抗告。
                                    書記官  莊喬鈞
中　　華　　民　　國　　111 　年　　10　　月　　4 　　日